行　政　法　院　判　決　　　　　　　　　　　　　八十七年度判字第二四九七號
　　再 審原 告　甲○○
　　再 審被 告　財政部臺北市國稅局
右當事人間因綜合所得稅事件，再審原告對本院中華民國八十七年五月十五日八十七
年度判字第八八九號判決，提起再審之訴，本院判決如左︰
　　主  文
再審之訴駁回。
　　事  實
緣再審原告民國八十二年度綜合所得稅結算申報，關於列舉扣除額項下之捐贈部分，
列報新台幣（下同）六六○、○○○元。再審被告初查，以該六六○、○○○元係再
審原告對中國殘障福利協會之捐贈，因該協會對捐贈收入均未申報，復未能提出說明
，且再審原告未能提示捐贈系爭款項之資金流程，乃未准認列，並按一般標準扣除額
五七、○○○元予以核定。再審原告不服，申經復查決定，未准變更，提起訴願、再
訴願，遞遭決定駁回，提起行政訴訟，經本院以八十七年度訴字第三五六號判決駁回
在案。再審原告以原判決有行政訴訟法第二十八條第一款之再審事由，提起再審之訴
，茲摘兩造訴辯意旨於次：
再審原告起訴意旨及補充理由略謂：一、再審原告於八十二年五月二十九日、八月十
七日、十二月十八日分別自世華銀行帳戶提領現款二○○、○○○元、三○○、○○
○元及一六○、○○○元合計六六○、○○○元並均於提領當日悉數捐贈中國殘障協
會屬實。核與所得稅法第十七條第一項之規定相符。再審被告等於未查明實情下即推
斷再審原告之捐贈尚難證明。顯違反所得稅法「租稅法定主義」之精神。原判決適用
法令錯誤。二、原判決意旨違反徵納雙方權利義務之舉證衡平原則十分明確，應予撤
銷原處分之決定。按再審原告既已所得稅法第十七條之規定，於捐贈時取具受贈單位
所簽收之正式合法收據並保留可供查核之提款存摺影本足資證明文件予再審被告等審
酌。況所得稅法有關綜合所得稅之捐贈規定，並無捐贈人必須以何種資金流程支付始
可認定之規定。依舉證方式之衡平原則，再審被告自應查證受贈人單位負責人員之正
式供詞或書面文字以推求事理而後判決。豈可草率憑臆測判定再審原告無理由，令再
審原告難於甘服。三、本件再審理由為原判決適用法令錯誤與所得稅法第十七條之規
定不符。四、請廢棄原判決並撤銷原處分及一再訴願決定等語。
再審被告答辯意旨略謂︰一、本件再審原告八十二年度綜合所得稅結算申報，關於列
舉扣除額項下之捐贈部分，列報六六○、○○○元。再審被告原核定以該六六○、○
○○元係再審原告對中國殘障福利協會之捐贈，因該協會對捐贈收入均未申報，復未
能提出說明，且再審原告未能提示捐贈系爭款項之資金流程，乃未准認列，並按一般
標準扣除額五七、○○○元予以核定，揆諸首揭說明，尚無不合。二、本件再審原告
主張：確於八十二年五月二十九日、八月十七日及十二月十八日分別自世華銀行領出
二○○、○○○元、三○○、○○○元及一六○、○○○元，並於當日如數捐贈予中
華民國殘障福利促進會，該會係經內政部核准設立，並取有該會出具之收據，符合所
得稅法第十七條規定，應准予列舉扣除所得額，該促進會有無申報收入，再審原告無
從知悉，以及該促進會他遷，自應由再審被告負調查義務云云。並檢具銀行存摺影本
及收據三紙為證。經查，再審原告提出之存摺，僅足以證明再審原告確係於上開三日
期提領上開金額之現金，惟不足以證明再審原告確有捐贈之事實；況再審原告提出三
張收據，八十二年五月十九日及八月十七日分別捐贈中華民國殘障福利促進會二○○
、○○○元、三○○、○○○元；同年十二月十八日捐贈中國殘障福利協會一六○、
○○○元，上開兩民間團體負責人均為翟平洋，且由其簽名經手收受上開款項，惟翟
某嫌自八十一年八月至八十四年十二月間，簽收上開中華民國殘障福利促進會不實
捐贈收據，交付他人持向稅捐機關作為扣抵綜合所得稅，業經檢察官偵查起訴之事實
，有台灣台北地方法院檢察署檢察官八十六年度偵字第六八○五號起訴書附足憑。
雖上開中華民國殘障福利促進會或中國殘障福利協會均分別經內政部核准設立，惟由
翟某經手款項事實上未必捐贈該兩民間團體。從而，再審原告提出上開收據三紙係私
文書，參酌上開說明，亦無法作為有利再審原告之認定；況且中國殘障福利協會該年
度並未申報系爭捐贈收入，並遭人檢舉販賣捐贈收據在案，經再審被告通知該協會提
供系爭捐贈款項之入帳紀錄憑證供核，該協會已他遷不明無從查證，再審被告已盡調
查之能事。再審原告主張，核無足採。三、再審原告主張各節，業經前審判決詳為審
酌予以論駁在案，並無適用法規錯誤之情形，再審原告仍執前詞反覆訴求，殊難謂為
有理由，又其以原判決「適用法規錯誤」之理由，提起再審之訴，亦僅為再審原告於
法律上見解之歧異，要難符合行政訴訟法第二十八條第一款規定之要件，是所訴核不
足採。四、綜上，本件再審之訴為無理由，請駁回再審之訴等語。
　　理  由
按行政訴訟法第二十八條第一款所謂「適用法規顯有錯誤」，係指原判決所適用之法
規與該案應適用之現行法規相違背，或與解釋、判例有所牴觸者而言，至於法律上見
解之歧異，再審原告對之縱有爭執，要難謂為適用法規錯誤，而據為再審之理由。迭
經本院著有判例可稽。本件再審原告因綜合所得稅事件，對本院八十七年度判字第八
八九號判決主張有行政訴訟法第二十八條第一款適用法規顯有錯誤之再審事由，提起
再審之訴。經查原判決駁回再審原告在前訴訟程序之訴之理由係認為：「按對於教育
、文化、公益、慈善機構或團體之捐贈總額最高不超過綜合所得總額百分之二十為限
，得申報為列舉扣除額，自個人綜合所得總額中減除，為行為時所得稅法第十七條第
一項第二款第二目第一小目前段所規定。惟對於捐贈之事實，應由主張之當事人負舉
證責任，倘所提之證據，不足以證明其所主張之事實，即不能認其主張為真實（本院
三十六年判字第一六號判例參照）。查，本件原告（即再審原告，以下同）八十二年
度綜合所得稅結算申報，關於列舉扣除額項下之捐贈部分，列報六六○、○○○元。
被告（即再審被告，以下同）初查，以該六六○、○○○元係原告對中國殘障福利協
會之捐贈，因該協會對捐贈收入均未申報，復未能提出說明，且原告未能提示捐贈系
爭款項之資金流程，乃未准認列，並按一般標準扣除額五七、○○○元予以核定，揆
諸首揭說明，尚無不合。原告起訴主張：原告確於八十二年五月二十九日、八月十七
日及十二月十八日分別自世華銀行領出二○○、○○○元、三○○、○○○元及一六
○、○○○元，並於當日如數捐贈予中華民國殘障福利促進會，該會係經內政部核准
設立，並取有該會出具之收據，符合所得稅法第十七條規定，應准予列舉扣除所得額
，該促進會有無申報收入，原告無從知悉，以及該促進會他遷，自應由被告負調查義
務云云。並檢具銀行存摺影本及收據三紙為證。經查，原告提出之存摺，僅足以證明
原告確係於上開三日期提領上開金額之現金，惟不足以證明原告確有捐贈之事實；況
原告提出三張收據，八十二年五月十九日及八月十七日分別捐贈中華民國殘障福利促
進會二○○、○○○元、三○○、○○○元；同年十二月十八日捐贈中國殘障福利協
會一六○、○○○元，上開兩民間團體負責人均為翟平洋，且由其簽名經手收受上開
款項，惟翟某涉嫌自八十一年八月至八十四年十二月間，簽發上開中華民國殘障福利
促進會不實捐贈收據，交付他人持向稅捐機關作為扣抵綜合所得稅，業經檢察官偵查
起訴之事實，有台灣台北地方法院檢察署檢察官八十六年度偵字第六八○五號起訴書
附原處分卷足憑。雖上開中華民國殘障福利促進會或中國殘障福利協會均分別經內政
部核准設立，惟由翟某經手款項事實上未必捐贈該兩民間團體。從而，原告提出上開
收據三紙係私文書，參酌上開說明，亦無法作為有利原告之認定；況且中國殘障福利
協會該年度並未申報系爭捐贈收入，並遭人檢舉販賣捐贈收據在案，經被告通知該協
會提供系爭捐贈款項之入帳紀錄憑證供核，該協會已他遷不明無從查證，被告已盡調
查之能事。原告主張，核無足採。綜上所述，本件原處分核無違誤，一再訴願決定遞
予維持，亦無不合，原告猶執前詞，聲明撤銷，為無理由，應予駁回。」等語資為判
決理由，經核原判決所適用之法規與該案應適用之現行法規並不相違背，與解釋、判
例均無相牴觸之情形，並原判決採信檢察官起訴書等事證據以認定再審原告所提捐贈
收據及銀行存摺影本不足以證明有本件捐贈之事實，乃法院取捨證據認定事實職權之
行使，均非法定再審之原因。（本院四十六年裁字第三十八號判例參看），應認再審
原告起訴意旨為顯無再審理由，應予駁回。
據上論結，本件再審之訴為顯無再審理由，爰依行政訴訟法第三十三條、民事訴訟法
第五百零二條第二項判決如主文。
中    華    民    國     八十七      年     十二     月       三        日
                    行 政 法 院 第 三 庭
                                審 判 長 評  事      曾  隆  興
                                         評  事      趙  永  康
                                         評  事      高  啟  燦
                                         評  事      蔡  進  田
                                         評  事      鄭  淑  貞
右  正  本  證  明  與  原  本  無  異
                                         法院書記官  陳  佩  玲
中    華    民    國     八十七      年     十二     月       四        日
